臺灣高等法院刑事裁定
110年度抗字第700號
抗  告  人  臺灣新北地方檢察署檢察官
受  刑  人  翁煦媛


上列抗告人因聲請撤銷緩刑案件，不服臺灣新北地方法院中華民
國110月3月29日裁定（110年度撤緩字第51號），本院裁定如下
：
    主  文
抗告駁回。
    理  由
一、原裁定意旨略以：受刑人翁煦媛（下稱受刑人）前因犯販賣
    第三級毒品罪，經臺灣士林地方法院以109年度審訴字第139
    號判決有期徒刑1年10月，緩刑3年，緩刑期間內付保護管束
    ，並應向指定之政府機關、政府機構、行政法人、社區或其
    他符合公益目的之機構或團體提供120小時之義務勞務，該
    判決於民國109年7月6日確定，嗣經臺灣新北地方檢察署檢
    察官分別命受刑人於109年11月11日及同年12月16日報到，
    受刑人均未到案。然第一次執行保護管束命令於109年10月2
    8日分別寄存、送達於受刑人住、居所；第二次執行保護管
    束命令則經新北市政府警察局新莊分局派員送達及查訪結果
    ，受刑人已未居住於前開居所，另住所部分則因未遇受刑人
    而寄存於福營派出所，惟卷內並無受刑人確已實際受領上開
    命令而知悉其內容之相關佐證。復參以109年11月24日查訪
    時受刑人已未住於居所，自難認受刑人有知悉執行保護管束
    命令內容卻仍故意違反之情事，況本件緩刑期間至112年7月
    5日始屆滿，尚有相當期間足供受刑人履行上開緩刑負擔。
    末以卷內復查無其他證據堪認受刑人有違反保護管束命令且
    情節重大之情事，是本件聲請難認有據，應予駁回等語。
二、抗告意旨略以：原裁定理由似認為「受保護管束人對於違反
    命令之認識」，須如同「犯罪行為人對於刑罰犯罪構成要件
    之認識」，係真實之認識，而不得為擬制的，顯有違寄存送
    達之規定；受刑人於原判決確定時，即知悉其為受保護管束
    人，應遵守保安處分執行法第74條之2各款規定之事項，不
    待檢察官通知，是受刑人自應知悉將來會收受檢察署寄發之
    保護管束相關通知，其住所如有變更，應至戶政機關辦理，
    如另有居所，應通知檢察署。倘如原裁定所稱，各保護管束
    命令必須使受保護人真實收受，始生效力，則受保護管束人
    只要不收受，即不能認為係違反保護管束命令，就不會被撤
    銷緩刑或假釋，將使檢察官無從執行保護管束。本件受刑人
    戶籍設於新北市○○區○○路000巷00號2樓，其因另案遭通緝，
    而於110年2月為警緝獲時，亦未陳明另有居所；故本署檢察
    官於前揭日期將報到命令寄存於上開住所，無論受刑人係故
    意不前往領取命令，抑或不知寄存送達之通知而未前往領取
    ，均已生寄存送達之效力，報到命令當視為已通知受刑人，
    而受刑人2度未按時報到，自屬違反保安處分執行法第74條
    之2第2款規定且情節重大，其緩刑依法應予撤銷，原裁定既
    有上開違誤，請將其撤銷更為適法裁定云云。
三、按緩刑制度設計之本旨，除可避免執行短期自由刑之流弊外
     ，主要目的係在獎勵惡性較輕者使其遷善，而經宣告緩刑
    後，若有具體事證足認受宣告者並不因此有改過遷善之意，
    即不宜給予緩刑之寬典，乃另有撤銷緩刑宣告制度。然撤銷
    保護管束或緩刑之宣告，對於受刑人權益影響甚鉅，是否確
    屬「情節重大」，實質要件則應以「足認原宣告之緩刑難收
    其預期效果，而有執行刑罰之必要」，供作審認之標準；亦
    即，該制度雖採用裁量撤銷主義，賦與法院撤銷與否之權限
    ，惟法院仍應依據個案及具體情形決定，從嚴審酌保安處分
    執行命令之達成與宣告緩刑之目的，足見有保護管束處分已
    不能收效之情形而有執行刑罰之必要，始為相當。此外，緩
    刑負擔是介於執行刑罰與緩刑不執行刑罰間之「折衷措施」
    ，使受判決人承受類似於刑罰的不利益，以平衡不入獄服刑
    對被害人與社會產生之衝擊，性質上宣告緩刑負擔乃為貫徹
    非機構性處遇精神，並使犯罪人對過去之不法行為補償，於
    符合法定要件下，法院認暫不執行為適當者，得宣告緩刑外
    並命為一定負擔，非謂受判決人一旦未履行負擔，法院即可
    遽認違反所定負擔而情節重大。另按受保護管束人在保護管
    束期間內，應服從檢察官及執行保護管束者之命令；如有違
    反，情節重大者，檢察官得聲請撤銷保護管束或緩刑之宣告
    ，保安處分執行法第74條之2第2款、第74條之3第1項固有明
    定。惟上開所謂「服從命令」，自以知悉命令之內容為前提
    ，始有服從與否之論斷，如受刑人無法知悉命令內容時，自
    無違反該款所定應遵守事項可言。準此，所謂違反檢察官及
    執行保護管束者之命令情節重大之前提，當以受保護管束人
    確已收受檢察官及執行保護管束者命令之通知，或處於得知
    悉之狀態而仍不予遵守而言。末按刑事訴訟文書之送達，雖
    得依刑事訴訟法第62條準用民事訴訟法第138條之規定為寄
    存送達，然民事訴訟法第138條所規定之寄存送達，限於不
    能依同法第136條及第137條之規定行送達者，始得為之。設
    其送達之處所，雖原為應受送達人之住居所、事務所或營業
    所，而實際上已變更者，該原住居所、事務所或營業所，即
    非應為送達之處所，自不得於該原處所為寄存送達。再依一
    定之事實，足認以久住之意思，住於一定之區域者，即為設
    定其住所於該地，為民法第20條所明定。是主觀上有久住一
    定區域之意思，客觀上有住於一定區域之事實，該一定之區
    域即為住所，並不以登記為要件。至戶籍法為戶籍登記之行
    政管理規定，戶籍地址乃係依戶籍法所為登記之事項，並非
    認定住所之唯一標準（最高法院106年度台抗字第106號裁定
    意旨參照）。
四、經查：
　㈠本件受刑人前因違反毒品危害防制條例之販賣第三級毒品案
    件，經臺灣士林地方法院以109年度審訴字第139號刑事判決
    ，判處有期徒刑1年10月，緩刑3年，緩刑期內付保護管束，
    並應向指定之政府機關、政府機構、行政法人、社區或其他
    符合公益目的之機構或團體，提供120小時之義務勞務，嗣
    於109年7月6日確定在案等節，有該案刑事判決及本院被告
    前案紀錄表（見臺灣新北地方檢察署110執聲362號卷第17-2
    4頁；本院卷第21-23頁）在卷可憑，堪先認定。而該案判決
    確定後經移送執行，檢察官首先命受刑人於109年11月11日
    報到，並將通知、執行保護管束命令暨傳票分別依受刑人之
    戶籍地址及居所即「新北市○○區○○路000巷00號2樓」、「新
    北市○○區○○街000號2樓」送達，因戶籍址未獲會晤本人，亦
    無受領文書之同居人或受僱人，而寄存送達於住所地之警察
    機關（新莊福營派出所），另居所部分亦未會晤本人，將之
    交與社區管理委員會收發室之管理員收受。嗣因受刑人未按
    期報到，檢察官派警查訪並囑警送達受刑人應於109年12月1
    6日報到之通知、執行保護管束命令暨傳票，嗣經警查訪及
    送達結果，查知受刑人已未居住於前開居所，而將通知、執
    行命令暨傳票寄存於轄區警察機關（新莊分局頭前派出所）
    、至戶籍址部分則仍因未獲會晤本人，亦無受領文書之同居
    人或受僱人，而寄存送達於住所地之警察機關（新莊分局福
    營派出所），然受刑人仍未按期報到。上情有臺灣新北地方
    檢察署檢察官執行保護管束命令、送達證書、臺灣新北地方
    檢察署109年11月13日新北檢德乙109執保助270字第1090117
    502號函、新北市政府警察局新莊分局109年12月3日新北警
    刑莊字第1094071507號函暨檢還送達證書2紙及現場照片2張
    、戶役政連結作業系統等資料（見110執聲362號卷第5-15頁
    ；原審110年撤緩字第51號卷第19頁）在卷可憑。
  ㈡如前所述，本件受刑人雖經抗告人即臺灣新北地方法院檢察
    署檢察官傳喚2次均未到案，惟先後2次對於戶籍地之送達均
    為寄存送達，就此等寄存於派出所之通知書、執行命令暨傳
    票，抗告人並未就受刑人是否確有前往寄存派出所領取為確
    認。另受刑人前此陳報之居所，於抗告人寄送通知書、執行
    命令暨傳票時已未居住，而抗告人因另案遭通緝而為警緝獲
    時，於偵查中亦僅陳述住居於上揭戶籍址（見110年度偵緝
    字第287號不起訴處分書當事人欄所載；本院卷第11頁)，益
    徵抗告人確實未居住於前開居所，縱該等送達至居所之通知
    書、執行命令暨傳票為寄存送達，受刑人仍無從收受。至此
    受刑人是否確實業已知悉前揭檢察官之執行保護管束命令，
    客觀上即非無疑，尚不能以受刑人經傳喚未到及囑警查訪後
    ，於戶籍址未獲會晤本人、另遷移居所不明即均寄存送達為
    由，遽以推認或臆測受刑人已知悉執行保護管束者命令內容
    ，而仍不服從、不履行緩刑負擔之故意，而認屬有「情節重
    大」情事。且受刑人如搬離上開戶籍地、居所地而未能簽收
    執行命令據以執行，受刑人之保護管束應如何執行，即應另
    循其他管道清查受刑人行蹤或強制其到案執行，尚難僅依受
    刑人經傳喚未到，即認其行為有違反保安處分執行法第74條
    之2第2款之命令而撤銷緩刑。是抗告人猶以本件寄存送達既
    生送達之效力，報到命令視為已通知受刑人，受刑人2度未
    按時報到，屬違反保安處分執行法第74條之2第2款規定且情
    節重大，應予撤銷緩刑，指摘原裁定駁回撤銷緩刑之聲請不
    當云云，難謂可採。
　㈢末查，寄存送達之送達發生效力，固不以受送達人究於何時
    前往領取應送達文書，或並未前往領取而有所影響，凡符合
    法律所定寄存送達之要件，即生合法送達之效力，進而發生
    相關文書在法律上應有之效力，惟本案雖經抗告人先後將通
    知、執行命令即傳票等法寄存送達至受刑人戶籍地2次，而
    受刑人亦有未能遵時到署接受執行之客觀事實，然抗告人並
    未舉證說明此節有何違反「服從檢察官及執行保護管束者之
    命令」之「情節重大」情事，實難以受刑人僅受合法通知未
    遵時到署執行之客觀事實，遽認其情節重大。從而，原審據
    此裁定駁回本件撤銷緩刑之聲請，尚無違誤，檢察官抗告意
    旨猶執前詞指摘原裁定不當，為無理由，應予駁回。
據上論斷，依刑事訴訟法第412條，裁定如主文。
中　　華　　民　　國　　110 　年　　5 　　月　　5 　　日
                  刑事第十六庭  審判長法　官  葉騰瑞
                                      法　官  陳芃宇
                                      法　官  古瑞君
以上正本證明與原本無異。
不得再抗告。
                                      書記官  林君縈
中　　華　　民　　國　　110 　年　　5 　　月　　5 　　日